【裁判字號】    97,訴,3522
【裁判日期】    971007
【裁判案由】    毒品危害防制條例
【裁判全文】
臺灣臺中地方法院刑事判決              97年度訴字第3522號
公  訴  人  臺灣臺中地方法院檢察署檢察官
被      告  甲○○
上列被告因違反毒品危害防制條例案件，經檢察官提起公訴（97
年度毒偵字第3561號），被告於準備程序中就被訴事實為有罪之
陳述，經告以簡式審判之旨，並聽取意見後，本院合議庭裁定由
受命法官獨任進行簡式審判程序，判決如下：
    主  文
甲○○施用第一級毒品，累犯，處有期徒刑壹年，扣案之海洛因
拾貳包（合計淨重壹點伍零公克，包裝總重點壹玖公克，包裝
袋因與毒品海洛因相結合無從分離而應視為毒品）沒收銷燬之。
又施用第二級毒品，累犯，處有期徒刑拾月，扣案之甲基安非他
命壹包（驗餘淨重零點壹公克，包裝袋因與毒品甲基安非
他命相結合無從分離而應視為毒品）沒收銷燬之，玻璃管吸食器
壹支沒收。應執行有期徒刑壹年肆月，扣案之海洛因拾貳包（合
計淨重壹點伍零公克，包裝總重點壹玖公克，包裝袋因與毒品
海洛因相結合無從分離而應視為毒品）、甲基安非他命壹包（驗
餘淨重零點壹公克，包裝因與毒品甲基安非他命相結合無
從分離而應視為毒品）均沒收銷燬之，玻璃管吸食器壹支沒收。
    犯 罪 事 實
一、甲○○前於民國91年間，因施用毒品案件，經本院裁定令入
    戒治處所接受強制戒治，於92年5月26日強制戒治執行完畢
    釋放。另因違反槍砲彈藥刀械管制條例案件，經本院以91年
    度訴字第1354號判處有期徒刑2年6月確定，於95年3月28日
    執行完畢。復自95年5月間起至96年2月27日18時止，因施用
    第一、二級毒品，經本院以96年度訴字第1169號分別判處有
    期徒刑10月、8月，定應執行有期徒刑1年3月確定，嗣經減
    為有期徒刑7月又15日，並於96年10月13日執行完畢。詎仍
    不知悛悔，復分別基於施用第一級及第二級毒品之犯意，於
    97年7月7日凌晨2時許，在臺中縣清水鎮○○路200巷38 號
    住處，以將海洛因放入香煙內點燃之方式，施用第一級毒品
    海洛因1次，另以甲基安非他命放入玻璃管吸食器點火燃燒
    生煙吸取煙氣之方式，施用第二級毒品甲基安非他命1次。
    嗣於97年7月7日凌晨3時許，經警於臺中縣清水鎮○○路200
    巷38號前巡邏盤檢而查獲，並扣得第一級毒品海洛因12包（
    合計淨重1.50公克，包裝總重3.19公克）、第二級毒品甲基
    安非他命1包（送驗淨重0.1353公克，驗餘淨重0.1333公克
    ）及玻璃管吸食器1支。且取得甲○○同意採集其尿液送檢
    ，結果呈可待因、嗎啡、甲基安非他命陽性反應。
二、案經臺中縣警察局清水分局報告臺灣臺中地方法院檢察署檢
    察官偵查起訴。
    理  由
一、上揭犯罪事實，業據被告甲○○於本院準備程序中自白不諱
    。且被告為警查獲後，經採集尿液囑託鑑定結果，亦呈可待
    因、嗎啡、甲基安非他命類陽性反應，有臺中縣警察局清水
    分局委託鑑驗尿液代號與真實姓名對照表、中山醫學大學附
    設醫院檢驗科藥物檢測中心出具之尿液檢驗報告附卷可稽。
    而海洛因施用入人體後水解還原成嗎啡，再循嗎啡之代謝方
    式排出體外，已據行政院衛生署藥物食品檢驗局（81）藥檢
    壹字第006431號函說明綦詳。此外，扣案之白色粉末12包，
    經送請法務部調查局鑑定結果，均含第一級海洛因成分（淨
    重合計1.50公克，包裝總重3.19公克），有該局濫用藥物實
    驗室97年7月21日調科壹字第09723030990號鑑定書1份存卷
    可稽，另扣案之透明結晶體1包，經送請行政院衛生署草屯
    療養院鑑定結果，檢出甲基安非他命成分（送驗淨重0.1353
    公克，驗餘淨重0.1333公克），有該院97年7月10日草療鑑
    字第0970005966號鑑定書在卷可憑，並有扣案之玻璃管吸食
    器1支可為佐證，顯見被告於上開時、地分別施用第一級毒
    品海洛因、第二級毒品甲基安非他命之自白，應與事實相符
    。
二、按毒品危害防制條例於92年7月9日修正公布，自93年1月9日
    施行，其中第20條、第23條將施用毒品之刑事處遇程序，區
    分為「初犯」及「5年內再犯」、「5年後再犯」。依其立法
    理由之說明：「初犯」，經觀察、勒戒或強制戒治後，應為
    不起訴處分或不付審理之裁定；「5年內再犯」者，因其再
    犯率甚高，原實施之觀察、勒戒及強制戒治既已無法收其實
    效，爰依法追訴或裁定交付審理。至觀察、勒戒或強制戒治
    執行完畢釋放後，「5年後再犯」者，前所實施之觀察、勒
    戒或強制戒治已足以遮斷其施用毒品之毒癮，為期自新及協
    助其斷除毒癮，仍適用「初犯」規定，始應先經觀察、勒戒
    、強制戒治之程序。從而依該次修正後之規定，僅限於「初
    犯」及「5年後再犯」2種情形，應先經觀察、勒戒或強制戒
    治之程序，此乃該條例第10條之例外規定。倘被告於5年內
    已再犯施用毒品，經依法追訴處罰，縱其第3次（或第3次以
    上）再度施用毒品之時間，在初犯經觀察、勒戒或強制戒治
    執行完畢釋放5年以後，因與單純之「5年後再犯」之情形有
    別，不合於「5年後再犯」之例外規定；且因已於「5年內再
    犯」，顯見其再犯率甚高，原實施觀察、勒戒或強制戒治，
    已無法收其實效，即應回歸原則性規定，由檢察官逕行起訴
    ，依該條例第10條處罰，最高法院95年度臺非字第134號裁
    判可資參照。查被告前於91年間，因施用毒品案件，經本院
    裁定令入戒治處所接受強制戒治，於92年5月26日強制戒治
    執行完畢釋放。復自95年5月間起至96年2月27日18時止，因
    施用第一、二級毒品，經本院以96年度訴字第1169號判決分
    別判處有期徒刑10月、8月，定應執行有期徒刑1年3月確定
    ，嗣經減為有期徒刑7月又15日，並於96年10月13日執行完
    畢等情，有臺灣高等法院被告前案紀錄表及本院96年度訴字
    第1169號刑事判決存卷可佐，則其於本案犯罪事實欄所載時
    、地再犯1次施用第一級毒品罪、1次施用第二級毒品罪，雖
    距92年5月26日強制戒治執行完畢釋放後之時間，已在5年以
    後，惟其自92年5月26日起5年內已再犯施用毒品，並經依法
    訴追處罰，已不合於「5年後再犯」之規定，揆諸上開最高
    法院判決意旨，本案仍應予以依法論科，合先敘明。
三、按海洛因、甲基安非他命分別為毒品危害防制條例第2條第2
    項第1款、第2款所定之第一級毒品及第二級毒品，核被告所
    為，係犯同條例第10條第1項之施用第一級毒品罪，及同條
    例第10條第2項之施用第二級毒品罪。其施用前後持有海洛
    因、甲基安非他命之低度行為為施用之高度行為所吸收，不
    另論罪。又被告所犯上開二罪，犯意各別，行為互殊，應予
    分論併罰。又被告前因違反槍砲彈藥刀械管制條例案件，經
    本院以91年度訴字第1354號判處有期徒刑2年6月確定，於95
    年3月28日執行完畢；復自95年5月間起至96年2月27日18時
    止，因施用第一、二級毒品，經本院以96年度訴字第1169號
    判決分別判處有期徒刑10月、8月，定應執行有期徒刑1年3
    月確定，嗣經減為有期徒刑7月又15日，並於96年10月13日
    執行完畢等情，有臺灣高等法院被告前案紀錄表及本院96年
    度訴字第1169號刑事判決附本院卷可按，其前受有期徒刑之
    執行完畢，5年以內故意再犯本件有期徒刑以上之2罪，為累
    犯，依刑法第47條第1項，應分別加重其刑。爰審酌被告施
    用第一、二級毒品，經觀察、勒戒及強制戒治後，仍不知戒
    惕，復一再施用，無視於毒品對於自身健康之戕害及國家對
    於杜絕毒品犯罪之禁令，不知戒除惡習，惡性非輕，然念及
    坦承犯行，態度良好，其施用毒品並無危害他人，及其施用
    之期間、次數等一切情狀，分別量處如主文所示之刑，並依
    刑法第51條第5款之規定定其應執行之刑，以資懲儆。另扣
    案之海洛因12包（淨重合計1.50公克，包裝總重3.19公克）
    及甲基安非他命1包（送驗淨重0.1353公克，驗餘淨重0.133
    3公克），為被告所有供其施用之毒品，業經其自陳明確，
    應依毒品危害防制條例第18條第1項前段之規定，沒收銷燬
    之，另查獲包裝本件扣案毒品海洛因、甲基安非他命之包裝
    袋，因與毒品海洛因、甲基安非他命相結合無法分離而應視
    為毒品，應併為沒收銷燬之諭知。另扣案玻璃管吸食器為被
    告所有供施用第二級毒品甲基安非他命所用之物，亦據被告
    陳明在卷，應依刑法第38條第1項第2款之規定宣告沒收。
四、據上論斷，應依刑事訴訟法第273條之1第1項、第299條第1
    項前段，毒品危害防制條例第10條第1項、第2項、第18條第
    1項前段，刑法第11條、第47條第1項、第38條第1項第2款、
    第51條第5款，判決如主文。
本案經檢察官乙○○到庭執行職務。
中    華    民    國    97    年   10    月     7    日
               刑事第十四庭        法  官  李慧瑜
以上正本證明與原本無異。
如不服本判決，應於收受送達後10日內向本院提出上訴書狀（應
敘述具體理由並附繕本）。
上訴書如未敘述理由，應於上訴期間屆滿後20日內補提理由書於
本院。
                                   書記官  陳青瑜
中    華    民    國    97    年   10    月     7    日
附錄本判決論罪科刑法條
毒品危害防制條例第10條：
施用第一級毒品者，處6月以上5年以下有期徒刑。
施用第二級毒品者，處3年以下有期徒刑。


司法院資訊處製作；財團法人民間司法改革基金會備份。
